【裁判字號】    98,交簡上,6
【裁判日期】    981118
【裁判案由】    公共危險
【裁判全文】
臺灣臺東地方法院刑事判決             98年度交簡上字第6號
上  訴  人
即  被  告  甲○○
上列上訴人即被告因公共危險案件，不服本院臺東簡易庭98年度
東交簡字第333號中華民國98年8月27日所為第一審刑事簡易判決
（原聲請簡易判決處刑案號：98年度偵字第1130號），提起上訴
，本院管轄之第二審合議庭判決如下：
    主    文
上訴駁回。
甲○○緩刑貳年。
    犯罪事實
一、甲○○於民國97年10月13日19時許，在臺東縣池上鄉慶豐村
    某處飲用保力達 1瓶後，已達於步態不穩、噁心嘔吐、精神
    混惑不清晰等中度到重度之酒精中毒症狀，竟仍駕駛車牌號
    碼2360－FH號自小客車，自上址出發欲返回花蓮縣富里鄉學
    田村之住處，嗣於同日21時35分許，行經臺東縣池上鄉○○
    村○○路文田橋以南 200公尺處時，不慎自行撞及路邊之紐
    澤西護欄及電線桿，其自己並因此受有頭部外傷併顏面骨骨
    折、右股骨頸骨折及全身多處撕裂傷之傷害。嗣經警到場處
    理並將郭文明送往財團法人佛教慈濟綜合醫院關山分院（下
    稱慈濟醫院關山分院）就醫並施以抽血檢測，發現其血液酒
    精濃度已達246mg/dl，經換算其呼氣酒精濃度值為每公升1.
    23毫克，因而查悉上情。
二、案經臺東縣警察局關山分局報告臺灣臺東地方法院檢察署檢
    察官偵查後聲請簡易判決處刑。
    理    由
壹、程序部分(證據能力之認定):
一、被告甲○○於警詢、偵訊之供述，非出於強暴、脅迫、利誘
    、詐欺、疲勞訊問、違法羈押或其他不正方法取得，依刑事
    訴訟法第156條第1項、第158條之2得採為證據。
二、被告以慈濟醫院關山分院未經被告或其家屬之同意，即將被
    告抽血檢測，係屬違法，故卷附之慈濟醫院關山分院檢驗科
    藥物濃度檢驗報告不得作為證據。
(一)按汽車駕駛人肇事拒絕接受或肇事無法實施第 1項測試之檢
    定者，應由交通勤務警察或依法令執行交通稽查任務人員，
    將其強制移由受委託醫療或檢驗機構對其實施血液或其他檢
    體之採樣及測試檢定，道路交通管理處罰條例第35條第 5款
    定有明文。查本件被告甲○○於97年10月13日21時35分，因
    駕駛車牌號碼2360－FH號自小客車，行經臺東縣池上鄉○○
    村○○路文田橋以南 200公尺處時，不慎自行撞及路邊之紐
    澤西護欄及電線桿，其自己並因此受有頭部外傷併顏面骨骨
    折、右股骨頸骨折及全身多處撕裂傷之傷害。經救護車載往
    慈濟醫院關山分院急救，而被告於送達該院急診時，因被告
    昏迷且被告之表現似有飲酒之可能，而抽血檢驗，此有臺東
    縣警察局關山分局道路交通事故檢測委託書（見警卷第10頁
    ），足見被告於本件車禍現場顯無法實施酒精濃度測試，由
    警察機關將被告強制移由慈濟醫院關山分院對其實施血液之
    採樣及測試檢驗，是該血液之採樣程序核與上述法文規定相
    符，並無違法之處。則該院對被告所抽取之血液，係合法取
    得之證據，自得採為證據，被告辯稱強制抽血檢驗程序不合
    法云云，並不可採。
(二)次按刑事訴訟法第159 條之4 規定：除前三條之情形外，下
    列文書亦得作為證據：一、除顯有不可信之情況外，公務員
    職務上製作之紀錄文書、證明文書。二、除顯有不可信之情
    況外，從事業務之人於業務上或通常業務過程所須製作之紀
    錄文書、證明文書。三、除前二款之情形外，其他於可信之
    特別情況下所製作之文書。經查，卷附慈濟醫院關山分院檢
    驗科藥物濃度檢驗報告，係被告於上開時、地車禍後，經送
    往慈濟醫院關山分院急診，因被告表現上似有飲酒可能，經
    由該院抽血檢驗，已如前述，則上開慈濟醫院關山分院檢驗
    科藥物濃度檢驗報告係該院從事業務之人於業務上或通常業
    務過程所須製作之證明文書，且無顯不可信之情況，依上開
    之規定，慈濟醫院關山分院檢驗科藥物濃度檢驗報告，自具
    有證據能力。
三、次按被告以外之人於審判外之言詞或書面陳述，除法律有規
    定者外，不得作為證據；又被告以外之人於審判外之陳述，
    雖不符合同法第159條之1至第159條之4之規定，但經當事人
    於審判程序同意作為證據，法院審酌該言詞陳述或書面陳述
    作成時之情況，認為適當者，亦得為證據；又當事人、代理
    人或辯護人於法院調查證據時，知有第159條第1項不得為證
    據之情形，而未於言詞辯論終結前聲明異議者，視為有前項
    之同意，刑事訴訟法第159條第1項及第159條之5分別定有明
    文。查本判決除上開被告甲○○所爭執之證據已如前述外，
    其餘所引用之下列各項證據方法之證據能力，當事人於本院
    準備程序及審判期日中均未予爭執，且迄至言詞辯論終結前
    亦未再聲明異議，本院審酌該等言詞陳述及書面陳述作成時
    之情況，並無不宜作為證據之情事，依刑事訴訟法第 159條
    之5之規定，自得作為證據。
貳、實體部分:
一、訊據被告甲○○對於上揭事實坦承不諱（見警卷第1至2頁、
    偵查卷第7頁、本院98年度交簡上字第6號卷第19頁），並有
    臺東縣警察局關山分院道路交通事故當事人酒精測定紀錄表
    、臺東縣警察局關山分局道路交通事故檢測委託書、道路交
    通事故現場圖、道路交通事故調查報告表（一）（二）、慈
    濟醫院關山分院97年10月14日診斷證明書、臺東縣警察局舉
    發違反交通管理事件通知單、車號查詢汽車車籍各 1份及現
    場照片16幀在卷可稽。
二、按刑法第185條之3所規定服用酒類，不能安全駕駛動力交通
    工具而駕駛者，應負刑事責任，揆其立法目的本在藉抽象危
    險犯之犯罪構成要件，以嚇阻酒後駕車者對道路交通安全之
    危害。而所謂不能安全駕駛之認定，並無一定之數值可供界
    定，而係由法院以一般社會通念之客觀標準，足生公共危險
    時即足。經查，目前行政機關所取締酒後駕車之參考標準，
    係依法務部於88年 5月10日邀集司法院刑事廳、交通部、行
    政院衛生署、內政部警政署及中央警察大學等機關開會，所
    為凡呼氣酒精濃度逾每公升含0.55毫克時，即屬不能安全駕
    駛之決議，上開會議決議本身固僅屬檢警取締酒後駕車之參
    考，尚無拘束法院之效力，惟以上開會議決議所採之標準，
    係參考美國、德國及日本等國家所進行之酒精濃度與精神狀
    態之測試實驗，亦即，各項實驗均發現凡呼氣中酒精濃度達
    每公升0.55毫克時，就人之生理方面，已產生視覺反應遲鈍
    、影像不能集中、同時不能看清前方路況及車旁照後鏡等狀
    況，及駕駛能力已受有影響、肇事率已為一般正常人之10倍
    之事實，則以呼氣中酒精濃度逾每公升0.55毫克作為判定駕
    駛人能否安全駕駛之標準，係有科學上之證明，而得為本院
    判斷之依據。次查，行為人飲酒後如其呼氣酒精濃度達於每
    公升 0.5毫克時，即有反應較慢、感覺減低並影響駕駛中度
    之中毒症狀；而當呼氣酒精濃度達每公升0.75毫克時，將造
    成思考與個性行為改變等症狀；當呼氣濃度達每公升1.00毫
    克時，將造成中度中毒，而有步態不穩、噁心嘔吐、精神混
    惑等症狀；呼氣酒精濃度達每公升 1.5毫克時，將造成說話
    不清楚、感覺喪失或視力模糊 ；呼氣酒精濃度達每公升2.0
    毫克時，將造成體溫降低、血糖降低、肌肉控制差及癲癇發
    作；呼氣酒精濃度達每公升 3.5毫克時，則有神智不清、反
    射減低及呼吸抑制等可能致命之症狀等情，此有該院 88年8
    月5日（88）北總內字第26868號函文及附件資料在卷可證。
    且行為人飲酒後其呼氣中酒精濃度如已達於每公升0.55毫克
    ，其肇事率為一般未飲酒者之10倍，此亦有中央警察大學交
    通學系暨交通管理研究所教授蔡志中之研究報告 1紙附本院
    卷可憑，故被告經警測試其呼氣酒精濃度值為 1.23毫克/公
    升，依照前述說明，當已達到服用酒類後不能安全駕駛動力
    交通工具之狀態。從而，被告之自白核與事實相符而堪採信
    ，本案事證已臻明確，被告前揭犯行堪予認定，應予依法論
    科。
三、核被告所為，係犯刑法第185條之3服用酒類不能安全駕駛動
    力交通工具而駕駛罪。又按量刑之輕重，係事實審法院得依
    職權自由裁量之事項，茍已斟酌刑法第57條各款所列情狀而
    未逾越法定刑度，則不得遽指為違法；又刑罰之量定屬法院
    自由裁量之職權行使，但仍應審酌刑法第57條所列各款事由
    及一切情狀，為酌量輕重之標準，並非漫無限制，在同一犯
    罪事實與情節，如別無其他加重或減輕之原因，下級法院量
    定之刑，亦無過重或失輕之不當情形，則上級法院對於下級
    法院之職權行使，原則上應予尊重，最高法院72年度臺上字
    第6696號判例、85年度臺上字第2446號判決意旨參照。本院
    原審經審理之結果，認依被告於警詢及偵訊之自白、臺東縣
    警察局關山分局道路交通事故當事人酒精測試紀錄表、道路
    交通事故現場圖、道路交通事故調查報告表（一）（二）、
    慈濟醫院關山分院診斷證明書及現場照片16幀等證據，已足
    認定被告上開犯行，乃依檢察官之聲請，不經通常審判程序
    ，而適用簡易程序，依刑事訴訟法第449條第1項、第 3項、
    第454條第2項、刑法第185條之3、第41條第 1項前段、刑法
    施行法第1條之1第 1項等規定，逕以簡易判決處刑，量處有
    期徒刑2月，並諭知如易科罰金，以新臺幣 1千元折算1日之
    折算標準，經核其認事用法均無違誤，量刑亦稱妥適，被告
    上訴意旨認原審論罪科刑不當，尚無理由，應予駁回。惟被
    告酒後駕車上路，造成往來人車潛在之危險性，固不足取，
    然其前未曾受任何刑之宣告，亦無酒駕前科，有臺灣高等法
    院被告全國前案紀錄表 1紙在卷可稽，被告酒測數值為1.23
    毫克/公升，尚非嚴重，復無肇事致他人受傷之情形 ，且被
    告因本件車禍所受傷勢甚為嚴重，衡情被告已受教訓，是本
    件所犯情節尚屬輕微，堪認被告經此偵、審程序之教訓，應
    已足以知所警惕，而無再犯之虞，足認被告所受刑之宣告，
    以暫不執行為適當，爰併予宣告緩刑2年，以勵自新。
據上論斷，應依刑事訴訟法第455條之1第1項、第 3項、第368條
，刑法第74條第1項第1款，判決如主文。
本案經檢察官乙○○到庭執行職務。
中    華    民    國    98    年    11    月    18    日
                  刑事第二庭  審判長法  官  李水源
                                    法  官  林拔群
                                    法  官  蔡慧雯
以上正本證明與原本無異。
本件判決不得上訴。
                                    書記官  林慧芬
中    華    民    國    98    年    11    月    20    日
附錄本案論罪科刑法條全文：
中華民國刑法第185條之3
服用毒品、麻醉藥品、酒類或其他相類之物，不能安全駕駛動力
交通工具而駕駛者，處一年以下有期徒刑、拘役或科或併科十五
萬元以下罰金。


司法院資訊處製作；財團法人民間司法改革基金會備份。
